【裁判字號】    98,台上,1771
【裁判日期】    980402
【裁判案由】    違反槍砲彈藥刀械管制條例
【裁判全文】
最高法院刑事判決            九十八年度台上字第一七七一號
上  訴  人  甲○○
選任辯護人  王東山律師
上列上訴人因違反槍砲彈藥刀械管制條例案件，不服台灣高等法
院中華民國九十五年七月十三日第二審判決（九十五年度上訴字
第一八六九號，起訴案號：台灣台北地方法院檢察署九十四年度
偵字第二六一０號），提起上訴，本院判決如下：
    主  文
原判決撤銷，發回台灣高等法院。
        理  由
本件原判決認定上訴人甲○○與高幸修（綽號「奧迪」，經第一
審通緝）係夫妻，高幸修原將其本人未經許可所持有，具殺傷力
之德國SIG SAUER廠製P二二六型制式手槍（含彈匣二個）、以色
列IMI廠製九四一FBL型制式手槍（含彈匣二個）各一支及口徑九
mm制式子彈四十顆，分別裝置於二黑色皮包內，再以二紅色布袋
分別包裝後，放置於以其本人名義所開設之台北市第一信用合作
社景美分社（下稱一信景美分社）Ｄ０四四九號保管箱中。嗣因
曾將該槍、彈借予友人犯案，而為警查獲，高幸修為避免警方追
查槍枝來源，遂與上訴人、友人王興台基於共同寄藏槍、彈之犯
意聯絡，由高幸修自中國大陸以電話委託王興台（未經許可寄藏
槍、彈之犯行，已經第一審法院判處罪刑確定）代為寄藏上開槍
、彈。上訴人則未經許可，基於共同寄藏之犯意，應高幸修之央
求，持其所保管之上開保管箱鑰匙，於民國九十三年八月六日中
午十二時許，前往一信景美分社處與王興台會合，並出資協助王
興台以王興台名義另承租該社Ｄ０三四九號保管箱後，與王興台
一同進入該社之保管箱室，由上訴人將Ｄ０四四九號保管箱開啟
，因保管箱所置放之上開槍、彈過於沈重，即在王興台協助下，
由上訴人將裝有前述槍、彈之二個黑色皮包自Ｄ０四四九號保管
箱內取出，再由王興台放置於其甫開設之Ｄ０三四九號保管箱內
，並保管該箱之鑰匙，而完成寄藏上開槍、彈之行為後，各自離
去。嗣經警持台灣士林地方法院檢察署檢察官核發之通訊監察書
監聽王興台所持有之0000000000號行動電話通話內容
時，發現王興台將前述槍、彈，寄藏於該社保管箱中，遂於同年
八月二十三日下午四時三十八分許，持台灣士林地方法院所核發
之搜索票搜索該社Ｄ０三四九及Ｄ０四四九號保管箱，並於該Ｄ
０三四九號保管箱內扣得上開槍、彈而查獲等情。因而撤銷第一
審所為科刑之判決，比較行為時及裁判時之法律，適用最有利於
上訴人之規定，改判論處上訴人共同未經許可，寄藏手槍罪刑。
固非無見。
惟查：（一）、被告以外之人於審判外之陳述，原則上不得作為
證據；被告以外之人於審判中如以證人身分到場具結陳述，而與
先前於審判外檢察事務官、司法警察（官）調查時所為陳述不符
者，其先前之陳述，苟具有較可信之特別情況，且為證明犯罪事
實之存否所必要者，則例外得採為斷罪之依據，刑事訴訟法第一
百五十九條第一項、第一百五十九條之二分別定有明文。而所謂
具有較可信之特別情況，係指與審判中之陳述比較，相對於審判
中之陳述，有更可信之特別情況而言。故法院應依審判中及審判
外陳述時之外部附隨環境或條件加以觀察，就審判外之陳述而言
，除其詢問時有無出於不正方法、陳述是否出於非任意性外，兼
須就有無違反法定障礙事由期間不得詢問及禁止夜間詢問等規定
、詢問時是否踐行告知義務、調查筆錄所載與錄音或錄影內容是
否相符、有無排除證據能力等各項，再與審判中之陳述，為整體
之考量，比較前後之陳述予以認定，並於判決理由內具體扼要敘
述其採用先前不一致陳述之心證理由，方為適法。非可執其一端
資為判斷之依據，亦不得未比較審判外與審判中陳述時二者之外
部狀況，徒考量審判外陳述時之情形，即認該審判外陳述符合上
開規定而得為證據。原判決以證人王興台先前於其本人被訴違反
槍砲彈藥刀械管制條例另案中警詢、偵查及審理中所為之審判外
陳述，互核均相一致，且係出於自由意思為由，說明上開審判外
之陳述得作為認定上訴人犯罪之證據，其顯僅審究王興台審判外
陳述之外部情況，且徒執該等陳述具任意性一端為據，而未就該
審判外陳述與其嗣於本案法院審理中之陳述二者之全部外部情況
相互比較為整體考量，遽認該審判外之陳述有證據能力，並採為
上訴人論罪之證據，揆諸前揭說明，難謂與證據法則無違，並有
理由欠備之可議。（二）、偵查犯罪機關依法定程序監聽之錄音
，如已踐行調查證據程序，固非不可採為認定犯罪事實之基礎，
此觀刑事訴訟法第一百六十五條之一第二項之規定自明，惟監聽
錄音製作之譯文，僅為偵查犯罪機關單方面製作，如被告或訴訟
關係人對其真實性復有爭執時，法院自應依上開規定勘驗該監聽
之錄音，踐行調查證據之程序，確認該監聽錄音譯文之真實性，
以定其取捨，不得逕以該監聽錄音之譯文，採為認定被告有罪之
基礎。上訴人之選任辯護人在原審具狀並於審判期日當庭以卷附
通訊譯文所示王興台電話通話是否與高幸修本人所為、該譯文所
載通話內容是否完整、與實際通話內容是否相符各節（見原審卷
第三十頁背面、第三十三頁背面），質疑其真實性。乃原審就此
未為必要調查並當庭勘驗該通話錄音，復未說明理由，即逕採用
該錄音譯文為對上訴人科刑判決之基礎，自難謂合。（三）、刑
罰法律所處罰之「寄藏」贓物、槍械行為，係指受寄他人之贓物
、槍械，為之保管隱藏者而言。代他人將贓物、槍械持交第三人
寄藏，而移轉贓物、槍械所在之搬運行為，性質上僅屬有助益於
寄藏之幫助行為，要非寄藏行為本身。而槍砲彈藥刀械管制條例
就該搬運之幫助寄藏行為，並未如刑法第三百四十九條贓物罪之
規定，特別設有處罰之明文，苟其行為人與寄藏之人間無共同犯
意之聯絡，自應論以幫助寄藏罪。原判決雖以上訴人應高幸修之
央求，出資並由王興台出名，先租用供存放本件槍、彈之Ｄ０三
四九號保管箱後，上訴人復持所保管之鑰匙，開啟高幸修原放置
本件槍、彈之Ｄ０四四九號保管箱，取出該槍、彈，在王興台之
協助下，交由王興台另置於其新開設之Ｄ０三四九號保管箱內，
上訴人已實際參與寄藏槍彈之犯罪構成要件行為等情，因而撤銷
第一審論處上訴人幫助寄藏手槍罪刑之判決，改判論上訴人以共
同寄藏手槍罪。然其所認定上訴人參與之租用保管箱及移轉槍、
彈所在之行為，核均僅係王興台受寄並保管隱藏本件槍、彈之前
行行為，固有助益於王興台之寄藏本件槍、彈，然尚與寄藏槍、
彈犯罪構成要件之行為有別，且原判決上開論述，僅言及上訴人
係受高幸修之託，對上訴人與王興台間，就王興台受寄並保管隱
藏本件槍、彈之行為，究有何犯意聯絡，亦未為適當之說明，遽
為不利上訴人之判決，併有理由不備之違法。以上，或為上訴意
旨所指摘，或係本院得依職權調查之事項，應認原判決有發回更
審之原因。
據上論結，應依刑事訴訟法第三百九十七條、第四百零一條，判
決如主文。
中    華    民    國  九十八  年    四    月    二    日
                      最高法院刑事第四庭
                          審判長法官  張  淳  淙
                                法官  劉  介  民
                                法官  蔡  彩  貞
                                法官  林  俊  益
                                法官  徐  文  亮
      本件正本證明與原本無異
                                      書  記  官
中    華    民    國  九十八  年    四    月    七    日
                                                      Ｅ


司法院資訊處製作；財團法人民間司法改革基金會備份。
